【裁判字號】    95,簡,149
【裁判日期】    951130
【裁判案由】    空氣污染防制法
【裁判全文】
臺中高等行政法院判決
                                     95年度簡字第00149號
原      告  鍵億汽車貨運有限公司
代  表  人  甲○○
訴訟代理人  丙○○
被      告  南投縣政府
代  表  人  乙○○
訴訟代理人  丁○○
上列當事人間因空氣污染防制法事件，原告不服行政院環境保護
署中華民國95年8月1日環署訴字第0950050269號訴願決定，提起
行政訴訟。本院判決如下︰
    主  文
原告之訴駁回。
訴訟費用由原告負擔。
    事  實
一、緣原告所有車號362-GF號之營業大貨車，於民國（下同）95
    年3月30日10時10分許行經南投縣集集鎮台16線4.8公里處，
    經被告所屬環境保護局派員會同警察局交通隊人員執行攔檢
    稽查，採取油箱內使用之柴油樣品，委託檢測機構瑩諮科技
    股份有限公司高雄檢驗室（下稱瑩諮公司）進行檢驗分析，
    結果含硫量為94ppmw，超過車用汽柴油成分及性能管制標準
    所定限值（50ppmw），原告於其車輛使用之柴油不符中央主
    管機關所定柴油成分標準，違反空氣污染防制法第36條第1
    項規定，案由被告裁處原告新臺幣（下同）10,000元罰鍰。
    原告不服，提起訴願，遭決定駁回，遂提起行政訴訟。
二、原告起訴主張：原告自駕駛車號362-GF營業大貨車以來，為
    保障曳引車之使用年限，所添加之油料無不向政府檢驗合格
    之加油站為主要購買站所，且確實於每個工作天下班前往源
    益昌加油站加油224公升高級柴油，有加油發票及加油站出
    具之證明可稽。另原告於95年3月28日及同年3月29日於源益
    昌公司即已加滿油箱，足供行駛1至2天，有發票可資證明，
    迄至遭被告所屬環境保護局人員稽查時，仍未有添加其他加
    油站之油料，油箱內之油料仍係源益昌公司之油品，是縱本
    件檢測之油料確有含硫量超過管制標準之違規情形，亦因歸
    責於源益昌公司，方為合理。況空氣污染防制法第36條第1
    項所定之「使用供交通工具用之燃料」，其立法意旨係為保
    障燃料之合標準性，且免生污染於空氣，並非將不合標準之
    燃料所致生空氣污染之違法責任轉嫁予駕駛人承受等語，求
    為判決撤銷訴願決定及原處分。被告則以原告雖提出發票以
    資證明品質狀況，惟仍不足以證明稽查採樣當時所採樣之樣
    品，系爭車輛之油箱內油品來源係全購自該加油站，亦無法
    證明其油品之品質狀況，是否於輸送、儲存或使用過程中受
    污染，或自行添加未符合標準之油料，或擅自向地下油行（
    未經許可而經營加油站業務者）加油，抑或其他不可知之因
    素致使含硫量超過標準值之情形；縱認該車輛使用之柴油全
    數向該加油站所購買，亦與本件違規事實之認定及責任歸屬
    無關。另本件採樣過程中係採一台車輛一組採樣器，且均有
    原告公司所僱用之司機丙○○均全程參與，並經渠確認無異
    議後，當場於採樣紀錄表上簽名憑辦，採樣後樣品立即貼上
    標籤，並於規定期限內送至行政院環境保護署認可之檢驗機
    構檢驗，此採樣過程中並無違法或不當。而本件油品係由瑩
    諮公司高雄檢驗室進行檢驗，該公司係行政院環境保護署許
    可之檢驗機構（許可證字號：第012B號），並許可從事「車
    用汽柴油含硫量檢測」項目，且依行政院環境保護署公告之
    檢驗方法-波長分散式X射線螢光法（NIEA A447.71C）進行
    油品含硫量濃度分析，其所得之檢驗結果自足以做為處分之
    依據等情，求為駁回原告之訴。
三、按「製造、進口、販賣或使用供交通工具用之燃料，應符合
    中央主管機關所定燃料種類之成分標準及性能標準．．．。
    」、「違反第36條第1項．．．者，處使用人新臺幣5千元以
    上10萬元以下罰鍰。」空氣污染防制法第36條第1項、第64
    條前段分別定有明文。又空氣污染防制法第36條第3項授權
    訂定之車用汽柴油成分及性能管制標準第2條第1項第2款規
    定：「本標準之專有名詞定義如下：一、．．．二、柴油成
    分：指柴油之物理及化學性質，足以影響柴油引擎車輛污染
    排放者，包括硫含量及多環芳香烴含量等。」、第4條規定
    ：「中華民國94年1月1日起施行之柴油成分標準，如下表：
    硫含量50ppmw,max。」又行政院環境保護署依據空氣污染防
    制法第75條第2項授權訂定之「交通工具違反空氣污染防制
    法裁罰準則」第2條規定：「違反本法第36條規定，使用車
    用汽柴油不符合成分及性能管制標準，依下列規定處罰使用
    人：．．．二、柴油不符合成分標準者：(一)硫含量超過管制
    標準而未超過管制標準2倍者，小型車每次處新臺幣5,000元
    ；大型車每次處新臺幣10,000元。」經查，本件係被告所屬
    環境保護局派員會同警察局交通隊人員於95年3月30日10時
    10分許，在南投縣集集鎮台16線4.8公里處，攔檢採取原告
    所有之車牌號碼362-GF號貨車油箱內使用之柴油，委託瑩諮
    公司高雄檢驗室進行檢驗分析，檢驗結果含硫量為94ppmw，
    超過前揭柴油成分標準所定限值50ppmw，被告乃據以裁處
    10,000元罰鍰等情，有採證照片2張、柴油車油品稽查採樣
    記錄表、油品檢驗報告及處分書等之影本附本院卷可稽，自
    堪信為真實。
四、原告雖主張其所使用之柴油係購自「源益昌加油站」，如不
    符合規定，應歸責於該加油站，不應處罰原告云云。惟為防
    制空氣污染維護國民健康、生活環境，故前揭空氣污染防制
    法第36條第1項規定：使用「供交通工具用之燃料」，應符
    合主管機關所定之標準。而油品之品質狀況，可能在輸送、
    儲存或使用過程中遭受污染，或因自行添加未符合標準之油
    料，或其他不可知之因素致使含硫量超過法定標準之情形，
    交通工具使用人應自行注意檢查，以求符合規定，並不因油
    品購自某特定加油站而得主張免責。查本件之採樣過程係採
    一台車輛一組採樣器，當場採集原告所有之系爭車輛油箱內
    之油品，原告公司所僱用之司機丙○○亦全程參與，並經渠
    確認無異議，當場簽名於柴油車油品稽查採樣記錄表，採樣
    後樣品三份立即貼上標籤，一份交由原告保存，一份由被告
    留存，一份於規定期限內送至行政院環境保護署認可之檢驗
    機構檢驗等情，業據被告陳明在卷，原告對此並不爭執，復
    有採樣照片及油品檢驗報告在卷可參，核其採樣過程中並無
    違法或不當。揆諸前揭說明，系爭所採之油品既不符合法定
    標準，原告自不可以該油品係購自源益昌加油站而據以免責
    。另空氣污染防制法第36條第1項所謂「使用供交通工具用
    之燃料」規定，係課予「交通工具使用人」遵守使用符合標
    準燃料之作為義務，已如前述，原告主張應歸責於「源益昌
    加油站」云云，顯係對法律規定存有誤解。本件原告所有系
    爭車輛既經稽查並採樣檢驗分析，含硫量超過車用汽柴油成
    分標準所定限值，違反空氣污染防制法第36條第1項規定，
    原告經營汽車貨運業務，對其使用之汽車之油品是否合乎管
    制標準，應注意、能注意而不注意，難謂無過失，被告所為
    裁罰之處分，並無不合。
四、綜上所述，原告所為主張均非可採，本件原處分並無違誤，
    訴願決定予以維持，亦無不合，原告訴請撤銷，為無理由，
    應予駁回。本件為簡易案件，爰不經言詞辯論逕為判決。
據上論結，本件原告之訴為無理由，依行政訴訟法第233條第1項
、第236條、第195條第1項後段、第98條第3項前段，判決如主文
。
中    華    民    國    95    年    11   月    30     日
                     第四庭  法  官   許金釵
以上正本證明與原本無異。
如不服本判決，應於判決送達後20日內，以本訴訟事件所涉及之
法律見解具有原則性者，始得向本院提出上訴狀並表明上訴理由
，經最高行政法院許可，否則不得上訴；如於本判決宣示後送達
前提起上訴者，應於判決送達後20日內補提上訴理由書（均應依
對造人數提出繕本）。提起上訴應預繳送達用雙掛號郵票390元
（34元及5元郵票各10份)。
中    華    民    國    95    年    11   月    30     日
                             書記官   許騰云


司法院資訊處製作；財團法人民間司法改革基金會備份。
